【裁判字號】    98,易,5
【裁判日期】    980611
【裁判案由】    詐欺
【裁判全文】
臺灣桃園地方法院刑事判決                 98年度易字第5號
公  訴  人  臺灣桃園地方法院檢察署檢察官
被      告  辛○○
上列被告因詐欺案件，經檢察官提起公訴（九十七年偵字第一四
五五六號），及移送併案審理（九十七年度偵字第一六三六五號
、第二五八二一號），本院判決如下：
    主  文
辛○○幫助意圖為自己不法之所有，以詐術使人將本人之物交付
，處有期徒刑參月，如易科罰金，以新臺幣壹仟元折算壹日。
    事  實
一、辛○○可預見提供其金融帳戶存摺、提款卡及密碼予姓名年
    籍不詳之人使用，可能幫助不詳犯罪集團作為犯罪行為之工
    具，竟不違其本意而基於幫助詐欺之不確定故意，於民國97
    年4 月28日上午某時，在桃園縣中壢市○○路上其任職之「
    堆娃娃」店內，同時將其在在臺灣中小企業銀行（下稱中小
    企銀）龍潭分行申辦之帳戶（帳號00000000000 號，下稱系
    爭中小企銀帳戶）及在中華郵政股份有限公司（下稱中華郵
    政）平鎮山仔頂郵局申辦之帳戶（帳號0000000 號，下稱系
    爭郵局帳戶）之提款卡及密碼，均交付予其男友庚○○，再
    轉交予真實姓名年籍均不詳之成年人及其所屬之犯罪集團成
    員使用，以此方式幫助上開犯罪集團為詐欺取財之犯行。嗣
    上開詐騙集團成員，基於意圖為自己不法所有之犯意，分別
    為如下之行為：
（一）於97年4月28日晚間6時許，撥打電話予己○○，自稱是網
      購公司人員，佯稱己○○先前在網路購物付款時遭誤設為
      分期付款，需至自動提款機依其指示查詢餘額及按英文模
      式操作登入資料，致己○○陷於錯誤，於同日晚間7 時33
      分許，持友人盧盈萍之郵局帳戶（帳號0000000000000000
      ）金融卡至提款機前，依指示操作，而將新臺幣（下同）
      一萬二千七百十二元匯入辛○○系爭中小企銀帳戶，旋遭
      提領一空。
（二）於97年4月28日晚間6時30分許，一名自稱是東森購物客服
      小姐撥打電話予乙○○，佯稱其先前在電視購物簽收有問
      題，要乙○○先以電話與郵局連絡表明是東森購物台出問
      題，乙○○依指示連絡後，該名自稱郵局客服人員以電話
      向乙○○表示，需至郵局自動提款機依指示操作，因乙○○之郵局帳戶無跨行轉帳功能，故該名自稱郵局客服人員
      又要乙○○改用其夫之帳戶轉帳，致乙○○陷於錯誤，遂
      先到位於彰化縣溪湖鎮○○街113 號之彰化銀行提領二萬
      一千元存入其夫帳戶後，旋於同日晚間7 時35分許，在上
      址之彰化銀行自動提款機，以其夫之郵局帳戶金融卡依指
      示匯出二萬一千一百六十四元至辛○○系爭中小企銀帳戶
      ，旋遭提領一空。
（三）於97年4月28日晚間7時許，一名自稱是東森網路購物工作
      人員「林經理」以電話向丙○○佯稱其在網路購物之匯款
      程序有誤，需至有自動提款機之金融機構查詢帳戶餘額，
      致丙○○陷於錯誤，於同日晚間7 時53分許，依該名「林
      經理」之指示，在彰化縣田中鎮○○路○段305號田中郵局
      之自動提款機，以中國信託銀行帳戶（帳號000000000000
      號）金融卡，將五千零七十四元匯入辛○○系爭中小企銀
      帳戶，旋遭提領一空。
（四）於97年4月28日晚間7時許，一名真實姓名年籍不詳之成年
      男子撥打電話予壬○○，佯以壬○○先前在奇摩拍賣網上
      之購物，因匯款銀將將其帳號誤設為每月扣款，故需至自
      動提款機依指示變更設定免扣款為由，致壬○○陷於錯誤
      ，於同日晚上7時14分許，依指示在台北市○○路○段69號
      （起訴書誤載為68號）台北富邦銀行之自動提款機，以其
      台北富邦銀行帳戶（帳號000000000000號）金融卡，將九
      千九百九十四元匯入辛○○系爭中小企銀帳戶，旋遭提領
      一空。
（五）於97年4月28日晚間7時許，一名自稱係東森購物客服人員
      撥打電話予丁○○，佯以其在東森購物購買商品時，付款
      方式誤設為分期付款，需至自動提款機依其指示操作為由
      ，致丁○○陷於錯誤，於同日晚間8時5分許，依指示在苗
      栗縣頭份鎮○○○路斗煥郵局之自動提款機，以帳號0000
      0000000000號帳戶之金融卡，將二萬九千九百八十三元匯
      入辛○○系爭中小企銀帳戶，旋遭提領一空。
（六）於97年4月28日晚間8時26分前某時許，一名自稱是東森購
      物客服人員撥打電話予甲○○，佯稱其先前在東森購物時
      ，遭作業人員誤將一次付清變成分期付款，故其郵局帳戶
      會遭自動扣款，需至自動提款機依指示取消分期付款為由
      ，致甲○○陷於錯誤，於同日晚間8 時26分許，依指示在
      臺北縣板橋市○○路○段（起訴書誤載為1段）109 號埔墘
      郵局之自動提款機，以帳號0000000000000000號帳戶之金
      融卡，將一千八百十二元匯入辛○○系爭中小企銀帳戶，
      旋遭提領一空。
（七）於97年4月28日晚間6時許，一名真實姓名年籍不詳之成年
      女子撥打電話予癸○○，以其先前在網路購物之匯款系統
      有誤，需至自動提款機依指示更正為由，致癸○○陷於錯
      誤，於同日晚間7 時24分許，依指示在南投縣國姓鄉國姓
      郵局之自動提款機，以其山仔頂郵局帳戶（帳號00000000
      00000 號）之金融卡，將一萬二千二百二十七元匯入辛○○系爭郵局帳戶，旋遭提領一空。
（八）於97年4月27日下午1時許，一名自稱係東森購物台服務人
      員撥打電話予戊○○，以先前在東森購物台購物時，帳單
      誤簽為分期付款，需至銀行做提款晶片變更及退款，嗣又
      有一名自稱中國信託人員以顯示中國信託商銀服務電話號
      碼之電話，告知戊○○購物付款有誤，致戊○○陷於錯誤
      ，於翌（28日）依指示在中庄郵局之提款機，以帳號0000
      0000000000號帳戶之金融卡，將三萬元匯入辛○○系爭郵
      局帳戶，旋遭提領一空。
二、嗣因己○○、乙○○、丙○○、壬○○、丁○○、甲○○、
    癸○○及戊○○察覺有異，報警後循線查獲上情。
三、案經乙○○訴由彰化縣警察局溪湖分局、丙○○訴由彰化縣
    警察局田中分局、壬○○訴由臺北市政府警察局文山第二分
    局，移轉至桃園縣政府警察局，由桃園縣政府警察局龍潭分
    局、平鎮分局報請臺灣桃園地方法院檢察署檢察官偵查起訴
    及移送併辦。
    理  由
一、按被告以外之人於審判外之言詞或書面陳述，除法律有規定
    者外，不得作為證據。被告以外之人於審判外之陳述，雖不
    符刑事訴訟法第一百五十九條之一至第一百五十九條之四之
    規定，而經當事人於審判程序同意作為證據，法院審酌該言
    詞陳述或書面陳述作成時之情況，認為適當者，亦得為證據
    ；當事人、代理人或辯護人於法院調查證據時，知有刑事訴
    訟法第一百五十九條第一項不得為證據之情形，而未於言詞
    辯論終結前聲明異議者，視為有前項之同意，刑事訴訟法第
    一百五十九條第一項、第一百五十九條之五分別定有明文。
    又刑事訴訟法第一百五十九條第一項立法意旨，乃在於確保
    被告之反對詰問權。同法第一百五十九條之五規定之立法意
    旨，則在於確認當事人對於傳聞證據有處分權，得捨棄反對
    詰問之權利，同意傳聞證據可作為證據。惟因刑事訴訟制度
    尚非採澈底之當事人進行主義，乃又限制以法院認為適當者
    ，始得為證據。因此，當事人同意或依法視為同意某項傳聞
    證據作為證據使用者，實質上即表示有反對詰問權之當事人
    已捨棄其權利，如法院認為適當者，不論該傳聞證據是否具
    備刑事訴訟法第一百五十九條之一至第一百五十九條之四所
    定情形，均容許作為證據（最高法院九十七年度台上字第六
    一六二號判決要旨參照）。經查，對公訴人所提出之各項供
    述證據，被告辛○○對其有證據能力乙節並不爭執，且公訴
    人及被告迄本院言詞辯論終結前，對上開證據亦未爭執及聲
    明異議，本院審酌上開證據資料製作時之情況，尚無違法不
    當及證明力明顯過低之瑕疵，亦認為以之作為證據應屬適當
    ，揆諸前開規定及說明，認前揭證據資料均有證據能力。至
    其餘非供述證據，本院查無有何違反法定程序取得之情形，
    應認有證據能力。
二、訊據被告辛○○固坦承有申辦系爭中小企銀及郵局帳戶，並
    將二個帳戶之提款卡及密碼均交付予其男友庚○○，惟矢口
    否認有幫助詐欺之犯行，辯稱：伊是基於信任而借給男友庚○○，伊不知前述帳戶被用於詐欺云云。經查：
（一）上開犯罪事實，業據證人即被害人己○○、乙○○、丙○○、壬○○、丁○○、甲○○、癸○○及戊○○於警詢時
      指訴歷歷（見九十七年偵字第一四五五六號卷第20至21頁
      、第28至29頁、第37至38頁、第45至46頁、第55至56頁、
      第63至64頁，九十七年度偵字第一六三六五號卷第8至9頁
      ，九十七年偵字第二五八二一號卷第9 頁及反面），並有
      被害人己○○、乙○○、丙○○、壬○○、丁○○、甲○○、癸○○及戊○○之匯款單據、中小企銀97年9 月24日
      函所附被告開戶資料與交易明細表暨中華郵政97年6 月10
      日函所附被告帳戶開戶資料及交易明細表（見九十七年偵
      字第一四五五六號卷第18頁、第23頁、第30頁、第39頁、
      第48頁、第57頁、第65頁、第109至117頁、第118至121頁
      ，九十七年度偵字第一六三六五號卷第10頁、第11至12頁
      、第13至15頁，九十七年偵字第二五八二一號卷第10頁）
      在卷可稽，且依被告系爭中小企銀及郵局帳戶之交易往來
      明細表所示，被害人所匯入之款項，均旋即遭人提領一空
      ，是被告申辦之系爭中小企銀及郵局帳戶帳戶確已供詐騙
      集團作為實施詐欺被害人己○○等人財物犯行之用，殆無
      疑義。
（二）被告雖以上開情詞置辯，惟由其於偵查中供稱：於97年4
      月27日晚間，我男友庚○○打電話給我，跟我借提款卡，
      但我沒有答應他；我在4 月30日去辦掛失，因為我的卡要
      不回來，我怕他拿我的卡去做人頭等語（見九十七年偵字
      第一四五五六號卷第72頁、第126 頁），及於本院審理時
      供稱：我交付提款卡予庚○○時，認識一、二個月；我是
      一個半月之後才認為庚○○對我很好；我信賴庚○○是因
      為我有時候上班，他會過來陪我，我認為他很貼心應該不
      會騙我；他跟我借帳戶的時候我曾經有猶豫過，是因為我
      在想他是否是我信任的男朋友等語（見本院卷98年5 月14
      日審判筆錄第3至4頁）觀之，被告與庚○○於被告出借系
      爭郵局及中小企銀帳戶提款卡前，既僅認識一、二個月，
      而兩人成為男女朋友更只有約半個月，足見被告對庚○○
      之品性、背景尚認識未深，實難認彼二人間有何信賴之基
      礎足令被告產生庚○○必無持其帳戶提款卡行不法作為之
      確信。且被告對是否出借系爭中小企銀及郵局帳戶提款卡
      仍有猶豫，益徵被告對其男友庚○○尚非完全信賴，方會
      加以拒絕，且嗣後又因庚○○未如期交還卡片，旋即將系
      爭中小企銀及郵局帳戶均辦理掛失，故其所辯因信任男友
      庚○○而交付提款卡，不知會被用於詐欺云云，為臨訟卸
      責之詞，不足採信。
（三）又金融帳戶為個人理財工具，亦事關財產權益之保障，其
      與存戶之印鑑章、提款卡及密碼結合，其專屬性、私密性
      更形提高，自有妥為保管及防止他人任意使用之必要，如
      非熟識或深得信賴之人，應無輕易交付上開資料之理。且
      近年來各種詐欺犯罪類型層出不窮，為掩飾不法行徑，避
      免執法人員循線查緝，詐騙集團多利用人頭帳戶作為犯罪
      所得金額存、提款之用，已廣為媒體所披露，並為政府宣
      導之重點，故個人之金融帳戶如落入不明人士手中，極易
      被利用為與財產犯罪有關之犯罪工具，亦為一般人生活上
      所應有之認識。依被告辛○○於警詢供稱：知道個人申請
      之金融帳戶存摺、提款卡應妥善保管等語（見九十七年偵
      字第二五八二一號卷第5頁），及於偵查中復供稱：我在4
      月30日去辦掛失，因為我的卡要不回來，我怕庚○○拿我
      的卡去做人頭等語，顯見被告早已知悉提款卡及密碼不可
      以任意交付他人，否則該他人即得利用其帳戶供詐騙集團
      成員用以詐騙他人金錢再加以提領之用，惟其仍將系爭中
      小企銀及郵局帳戶之提款卡及密碼交予與其並無信賴關係
      之庚○○使用，足見被告實有幫助詐欺之不確定故意甚明
      。
（四）綜上所述，被告所辯僅係飾卸之詞，要無足採，本件事證
      明確，被告犯行堪以認定，應依法論科。又被告聲請傳訊
      庚○○部分，因庚○○經本院合法傳喚、拘提均未到庭，
      是本院即無從進行調查，併此敘明。
三、論罪科刑：
    按刑法上之幫助犯，係對於犯罪與正犯有共同之認識，而以
    幫助之意思，對於正犯資以助力，而未參與實施犯罪之行為
    者而言（最高法院七十五年度台上字第一五○九號、八十八
    年度台上字第一二七○號判決意旨參照），故如未參與實施
    犯罪構成要件之行為，且係出於幫助之意思提供助力，即屬
    幫助犯，而非共同正犯。本件被告辛○○提供系爭中小企銀
    及郵局帳戶之提款卡與密碼予庚○○再轉交予真實姓名年籍
    不詳之成年人，使該名成年人與所屬詐騙集團得施用詐術令
    被害人己○○、乙○○、丙○○、壬○○、丁○○、甲○○
    、癸○○及戊○○等人陷於錯誤，因而匯款至被告所提供之
    系爭中小企銀及郵局帳戶內，是被告所為係參與詐欺罪構成
    要件以外之行為，且在無證據證明被告係以正犯而非以幫助
    犯之犯意參與犯罪之情形下，應認被告所為係幫助犯而非正
    犯行為。是核被告所為，係犯刑法第三十條第一項前段、第
    三百三十九條第一項之幫助詐欺取財罪。又被告以幫助之意
    思，參與構成要件以外之行為，為幫助犯，爰依刑法第三十
    條第二項規定，按正犯之刑減輕之。又被告同時交付系爭中
    小企銀及郵局帳戶之提款卡與密碼，顯係以一幫助詐欺行為
    幫助該詐騙集團分別詐騙被害人己○○、乙○○、丙○○、
    壬○○、丁○○、甲○○、癸○○及戊○○之財物，為同種
    想像競合犯，應從一重論以一幫助詐欺取財罪。再臺灣桃園
    地方法院檢察署檢察官移送併辦之犯罪事實（九十七年度偵
    字第一六三六五號、第二五八二一號）與本件經起訴且經本
    院論罪之犯罪事實，具有想像競合犯之裁判上一罪關係，為
    起訴效力所及，本院自得併予審究，附此敘明。爰審酌被告
    輕易提供金融帳戶資料供他人犯罪使用，助長詐欺集團之猖
    獗，並增加被害人尋求救濟之困難，復使犯罪之追查趨於複
    雜，影響社會、金融秩序正常交易安全非微，惟念其年紀尚
    輕、涉世未深，因一時失慮才將帳戶交付剛認識不久之男友
    庚○○，暨其犯罪之目的、手段、所生危害程度，與犯後態
    度等一切情狀，量處如主文所示之刑，並諭知易科罰金之折
    算標準。另被告交付不詳詐欺集團成員之系爭中小企銀及郵
    局帳戶提款卡，雖係供本件犯罪所用，惟因已交付予他人使
    用，且依卷存資料亦無從證明被告尚有保有所有權之意思，
    堪認已非屬被告所有，是該等物品不予宣告沒收，併予敘明
    。
據上論斷，應依刑事訴訟法第二百九十九條第一項前段，刑法第
三十條第一項、第二項、第三百三十九條第一項、第五十五條、
第四十一條第一項前段，刑法施行法第一條之一第一項、第二項
前段，判決如主文。
本案經檢察官周芝君到庭執行職務。
中    華    民    國    98    年    6     月    11    日
                  刑事第十二庭審判長法  官  魏于傑
                                    法  官  許雅婷
                                    法  官  李文娟
以上正本證明與原本無異。
如不服本判決應於收受判決後10日內向本院提出上訴書狀，並應
敘述具體理由；其未敘述上訴理由者，應於上訴期間屆滿後20日
內向本院補提理由書（均須按他造當事人之人數附繕本）「切勿
逕送上級法院」。
                                    書記官  蕭秀蓉
中    華    民    國    98    年    6     月    12    日
附錄本案論罪科刑法條全文：
刑法第三百三十九條第一項


司法院資訊處製作；財團法人民間司法改革基金會備份。
